【裁判字號】    98,交聲,159
【裁判日期】    980525
【裁判案由】    違反道路交通管理處罰條例聲明異議
【裁判全文】
臺灣花蓮地方法院交通事件裁定       98年度交聲字第159號
原處分機關  交通部公路總局臺北區監理所基隆監理站
異  議  人
即受處分人  甲○○
上列異議人因違反道路交通管理處罰條例案件，對於交通部公路
總局臺北區監理所花蓮監理站花監違字第裁42-C00000000號裁決
聲明異議，本院裁定如下：
    主  文
原處分關於吊扣駕駛執照12個月部分撤銷，不罰。
    理  由
一、原處分意旨略以：異議人即受處分人甲○○（下稱異議人）
    經警製單舉發於民國97年11月23日19時30分，騎乘車牌號碼
    GLV-498重機車，行經臺北縣瑞芳鎮○○路 95-3號時，經臺
    北縣政府警察局瑞芳分局執勤員警攔停，並以呼氣酒精測試
    器對其測試結果，認其酒精濃度測定值為每公升1.62毫克，
    依道路交通管理處罰條例第35條第1項第1款酒精濃度超過規
    定標準之規定舉發，原處分機關以異議人未領有普通重型機
    器腳踏車駕駛執照為由，依道路交通管理處罰條例第35條第
    1項第1款規定，於98年4月24日以基監字第裁 42-C00000000
    號裁決書，裁罰異議人吊扣其職業聯結車駕駛執照12個月，
    並施以道安講習等語。
二、本件異議意旨略以：異議人認為酒駕當時的交通工具為摩托
    車，故不應吊扣其聯結車駕照，對吊扣駕駛執照12個月之處
    分感到不服，且目前謀生之工作需具備聯結車駕照，故聲明
    異議請求撤銷原處分等語。
三、按汽車駕駛人，駕駛汽車經測試檢定有酒精濃度超過規定標
    準者，處新台幣（下同）15,000元以上60,000元以下罰鍰，
    並當場移置保管其車輛及吊扣其駕駛執照 1年，道路交通管
    理處罰條例第35條第1項第1款定有明文。經查:
  (一)異議人坦承酒醉駕車之行為，並有卷附臺北縣警察局北縣警
    交字第 C00000000號舉發違反道路交通管理事件通知單、臺
    彎礦工醫院外送檢查報告單各乙紙附卷可參，此部分事實首
    堪認定。
  (二)又現行道路交通管理處罰條例第68條僅規定「汽車駕駛人，
    因違反本條例及道路交通安全規則之規定，受吊銷駕駛執照
    處分時，吊銷其持有各級車類之駕駛執照。」並未包括「吊
    扣」之情形。由立法沿革觀之，本條原規定受吊扣駕駛執照
    處分時，亦需一併吊扣駕駛人各級車類之駕駛執照，至94年
    12月14日修正本條時，則刪除「吊扣」部分之規定，足見立
    法者認為舊法將違規駕駛人所持有各級車類之駕駛執照一併
    吊扣或吊銷失之過苛，影響人民工作及生活甚鉅。故依修正
    後規定，受吊扣駕駛執照處分時，不再吊扣其持有各級車類
    之駕駛執照，吊扣駕照之處分只需吊扣駕駛人違規時所駕駛
    車類之駕駛執照即可。況道路交通管理處罰條例第 67條第6
    項明文規定：「汽車駕駛人違反本條例規定，應受吊扣駕駛
    執照處分，於汽車駕駛人係無駕駛執照駕車者，在所規定最
    長吊扣期間內，不得考領駕駛執照。」，由此可知，本條例
    就無駕駛執照者應受吊扣駕駛執照處分之情形，已設有處理
    之方式，亦不得因違規人並無駕駛執照即任意吊扣其他種類
    車輛之駕照。是本件異議人既係騎乘重型機車時違規，依規
    定應僅能限制其騎乘重型機車之權利，原處分機關吊扣異議
    人聯結車之駕駛執照，此舉顯然將剝奪異議人駕駛聯結車之
    權利，違反比例原則，對異議人之權益造成極大損害，且與
    現行之道路交通管理處罰條例第68條之規定未合，難謂妥適
    。
四、綜上，原處分機關逕對異議人裁處吊扣駕駛執照12個月之處
    分，於法不合，異議人異議為有理由，應由本院將此部分之
    處分撤銷。至於原處分裁處異議人施以道路交通安全講習部
    分，於法並無不當，異議人對此亦無爭執，有異議狀 1份在
    卷可按，參酌前述道路交通案件處理辦法第20條規定，本院
    即無由就上開道路交通安全講習部分併予審酌，附此敘明。
據上論斷，依道路交通案件處理辦法第20條，裁定如主文。
中    華    民    國    98    年    5     月    25    日
                  交通法庭      法  官  蕭一弘
上列正本證明與原本無異。
如對本裁定不服，應於送達後 5日內，向本院提出抗告狀（應抄
附繕本）。
中    華    民    國    98    年    5     月    27    日
                                書記官


司法院資訊處製作；財團法人民間司法改革基金會備份。
